【裁判字號】    99,交聲,41
【裁判日期】    990129
【裁判案由】    交管條例聲異
【裁判全文】
臺灣板橋地方法院交通事件裁定          99年度交聲字第41號
原處分機關  交通部公路總局臺北區監理所板橋監理站
異  議  人  甲○○
上列異議人即受處分人因違反道路交通管理處罰條例案件，對於
交通部公路局臺北區監理所板橋監理站中華民國98年12月2 日所
為之板監裁字第41-C00000000號處分（原舉發案號：臺北縣政府
警察局北縣警交字第C00000000號），聲明異議，本院裁定如下
：
    主  文
原處分撤銷。
甲○○機器腳踏車駕駛人，不在規定車道行駛，處罰鍰新臺幣壹
仟捌佰元，並記違規點數壹點。
    理  由
一、原處分意旨略以：異議人即受處分人於民國98年1 月25日14
    時 42 分許騎乘車牌號碼 P22-710號之重型機車，行經臺北
    縣中和市○○路○ 段與橋河路口時，行駛於路面繪設「禁行
    機車」標字之車道，有不依規定車道行駛之違規行為，經臺
    北縣政府警察局中和分局員警以異議人有「機器腳踏車，不
    在規定車道行駛」之違規事由逕行舉發，並將臺北縣政府警
    察局北縣警交字第C00000000 號舉發違反道路交通管理事件
    通知單（下稱舉發違規通知單）送達於異議人住所地之「臺
    北縣永和市○○○路○ 段95巷19弄21號」，因未獲會晤本人
    亦無受領文書之同居人、受僱人或應送處所之接收郵件人員
    ，遂於98年2 月23日將郵件寄存於「永和郵局」，完成送達
    舉發違規通知單之程序，然受處分人因逾應到案日期60日以
    上未繳納罰緩且未申訴，經原處分機關調查結果，認受處分
    人確有不依規定車道行駛之違規事實，乃依道路交通管理處
    罰條例第45條第13款及違反道路交通管理事件統一裁罰基準
    表之規定，於 98 年 12 月 2 日以板監裁字第41-C0000000
    0 號處受處分人罰鍰新臺幣（下同）1,800 元。異議人於98
    年12月10日收受裁決書後，旋於同月24日提出本件異議。
二、聲明異議意旨略以：異議人於98年12月11日收到原處分機關
    寄發之裁決書後，才得知系爭P22-710 號機車於98年1 月25
    日有違規事實，但在收到裁決書前未收到違規紅單，故應先
    查明違規紅單之寄發是否正確、若當時無人收受是否有貼郵
    件領取掛號通知單之告示等節，否則原本僅為600 元之罰鍰
    ，卻因此提高3 倍，況且異議人在98年間尚有收到2 至3 張
    紅單，且有正常繳交罰鍰，故本次並非蓄意不繳交罰鍰，亦
    無不服違規之事實，僅單純希望能確實查明為何異議人未在
    正常時間內收到違規紅單，為此聲明異議，請求撤銷原處分
    云云。
三、按「禁行機車」標字，用以告示本車道禁止汽缸總排氣量未
    達550 立方公分之機器腳踏車通行，繪設於路段起點，路段
    過長時，得於路段中加繪之，道路交通標誌標線號誌設置規
    則第178 條定有明文。次按機器腳踏車行駛之車道及轉彎，
    應依標誌或標線之規定行駛；又機器腳踏車，不在規定車道
    行駛者，處600 元以上1,800 元以下罰鍰；汽車駕駛人有第
    45條之情形者，除依原條款處罰鍰外，並予記違規點數1 點
    ，道路交通安全規則第99條第1 項前段、道路交通管理處罰
    條例第45條第13款、第63條第1 項第1 款亦有明文規定。再
    按處理違反道路交通管理事件，有關文書送達之程序，依行
    政程序法之規定；又對於機關、法人、非法人之團體之代表
    人或管理人為送達者，應向其機關所在地、事務所或營業所
    行之。但必要時亦得於會晤之處所或其住居所行之；於應送
    達處所不獲會晤應受送達人時，得將文書付與有辨別事理能
    力之同居人、受僱人或應送達處所之接收郵件人員。前項規
    定於前項人員與應受送達人在該行政程序上利害關係相反者
    ，不適用之。應受送達人或其同居人、受僱人、接收郵件人
    員無正當理由拒絕收領文書時，得將文書留置於應送達處所
    ，以為送達；送達，不能依前2 條規定為之者，得將文書寄
    存送達地之地方自治或警察機關，並作送達通知書兩份，一
    份黏貼於應受送達人住居所、事務所、營業所或其就業處所
    門首，另一份交由鄰居轉交或置於該送達處所信箱或其他適
    當位置，以為送達。前項情形，由郵政機關為送達者，得將
    文書寄存於送達地之郵政機關。寄存機關自收受寄存文書之
    日起，應保存3 個月。此於違反道路交通管理事件統一裁罰
    基準及處理細則第5 條、行政程序法第72條第2 項、第73條
    、第74條分別規定甚明。再按民事訴訟文書之寄存送達，依
    民事訴訟法第138 條第2 項規定，自寄存之日起，經10日發
    生效力，此因應受送達人未必能即時領取訴訟文書而知悉其
    內容，故特設此規定以保障其權益。行政程序法雖未如前述
    民事訴訟法增設第138 條第2 項規定，但基於保障應受送達
    人權益之同一理由，解釋上應認為有上開規定之類推適用（
    臺灣高等法院95年度交抗字第751 號裁定意旨參照）。
四、經查：
  (一)異議人於98年1 月25日14時42分許騎乘車牌號碼P22-710 之
    重型機車，行經臺北縣中和市○○路○ 段與橋河路口時，行
    駛於路面繪設「禁行機車」標字之車道，有不依規定車道行
    駛之違規行為，經臺北縣政府警察局中和分局員警以異議人
    有「機器腳踏車，不在規定車道行駛」之違規事由逕行舉發
    等情，有採證照片2 張、臺北縣政府警察局98年2 月18日北
    縣警交字第C00000000 號舉發違反道路交通管理事件通知單
    、交通部公路總局臺北區監理所板橋監理站所為之98年12月
    2日板監裁字第41-C00000000號裁決書各1份在卷可稽；另核
    諸異議人之聲明異議狀內對於「機器腳踏車，不在規定車道
    行駛」之違規事實尚無爭執，自堪先予認定。
  (二)又異議人自91年3 月20日即已遷入臺北縣永和市○○○路○
    段95巷19弄21號，迄今仍設籍於上址乙節，有異議人之個人
    基本資料查詢結果1 紙可佐，而本件舉發違規通知單係經原
    舉發單位以掛號郵務送達方式，向異議人之住所為送達，因
    未獲會晤本人亦無受領文書之同居人、受僱人或應送處所之
    接收郵件人員，乃於98年2 月23日依規定將該送達文書寄存
    於永和郵局，並製作通知書2 份，1 份黏貼於應受送達人門
    首，另1 份置於應送達處所信箱適當位置，以為送達等情，
    有送達證書影本附卷可憑；另經本院向中華郵政股份有限公
    司板橋郵局函詢後，該局亦函覆本院：「旨揭郵件，經按址
    投遞2 次未獲會晤應受送達人，按章於98年2 月23日寄存永
    和郵局，並作送達通知書2 份，1 份黏貼於應受送達人住居
    所門首，另1 份置於受送達處所信箱，以為送達」等語，有
    中華郵政股份有限公司板橋郵局99年1 月22日板郵字第0991
    001036號函各1 份附卷可參，是以以上開行政程序法之規定
    ，堪認本件舉發違規通知書業已符合行政程序法第74條規定
    為寄存送達，自98年3 月5 日起（即98年2 月23日寄存日起
    算10日）即生合法送達之效力，縱令異議人並未前往領取該
    舉發違規通知書，對於該文書業經合法送達之事實仍不生影
    響。
  (三)另按違反道路交通管理事件行為人，未依規定自動繳納罰鍰
    ，或未依規定到案聽候裁決，處罰機關應依基準表於通知單
    送達且逾越應到案期限60日之3 個月內，逕行裁決之，違反
    道路交通管理事件統一裁罰基準及處理細則（下簡稱處理細
    則）第44條第1 項定有明文，是則本件異議人被舉發違規事
    實之時間係98年1 月25日，應到案日期為98年3 月20日，惟
    原處分機關遲至98年12月2 日始對聲明異議人逕行裁決，固
    有與前開處理細則第44條第1 項之規定未合。惟原處分之系
    爭裁罰因仍在異議人前揭違規行為後之3 年內，核無逾越行
    政罰法第27條第1 項所定：「行政罰之裁處權，因3 年期間
    之經過而消滅」之裁處權時效期間，且上開處理細則係主管
    機關即交通部與內政部為補充道路交通管理處罰條例漏未對
    處罰機關於受理違反道路交通管理事件裁決時效所為之補充
    性質行政命令，該細則第44條第1 項亦未規定處罰機關違反
    「3 個月」期間之規定時有失權之效果，故解釋上該規定屬
    訓示規定，端在促使各處罰機關儘速處理，以免形成積案，
    導致無法達成交通管理之目的，是縱原處分機關未依上開期
    限規定而為裁決，亦與其行政處分之效力無涉。執此，本件
    原處分機關未依上開施行細則規定於通知單送達且逾越應到
    案期限60日之3 個月內，逕行裁罰，固有處分遲延或行政管
    理之缺失，惟該裁決處分尚不因之違法，仍屬合法有效，併
    予敘明。
五、綜上所述，本件異議人於上開時間，騎乘車號P22-710 號重
    型機車，行經臺北縣中和市○○路○ 段與橋河路口時，行駛
    於路面繪設「禁行機車」標字之車道，有不依規定車道行駛
    之違規行為甚為明確，復經舉發機關合法送達舉發違反道路
    交通管理事件通知單在案，然異議人未於應到案日期即98年
    3 月20日之期限內繳納罰緩或到案聽候裁決，卻遲至98年12
    月14日始向原處分機關提出申訴，已逾越應到案期限60日以
    上，是原處分機關依道路交統管理處罰條例第45條第13款及
    違反道路交通管理事件統一裁罰基準表之規定，裁處異議人
    最高罰鍰1,800 元，核屬有據，異議人主張不應加重裁罰云
    云，尚非可採。惟查，原處分機關僅依道路交通管理處罰條
    例第45條第13款裁處異議人罰鍰1,800 元，漏未依同條例第
    63條第1 項第1 款之規定，記違規點數1 點，於法尚有未合
    。是以異議人提出本件異議雖無理由，然原處分既有上述可
    議之處，仍無可維持，爰依法撤銷原處分，另依道路交通管
    理處罰條例第45條第13款、同條例第63條第1 項第1 款及違
    反道路交通管理事件統一裁罰基準表之規定裁處如主文第二
    項所示，以期適法。
據上論斷，應依道路交通案件處理辦法第20條，裁定如主文。
中    華    民    國    99    年    1     月    29    日
                    交通法庭  法  官  邱景芬
以上正本證明與原本無異
如不服本裁定應於送達後5日內向本院提出抗告狀
                              書記官  周百川
中    華    民    國    99    年    2     月    3     日

司法院資訊處製作；財團法人民間司法改革基金會備份。
